【裁判字號】    94,簡上,335
【裁判日期】    950103
【裁判案由】    排除侵害等
【裁判全文】
臺灣臺北地方法院民事判決             94年度簡上字第335號
上  訴  人  乙○○
訴訟代理人  甲○○
被上訴人    丁○○
上列當事人間請求排除侵害等事件，上訴人對於中華民國94年4
月15日本院臺北簡易庭94年度北簡字第4042號第一審判決提起上
訴，本院於中華民國94年12月20日言詞辯論終結，判決如下：
    主  文
上訴駁回。
第二審訴訟費用由上訴人負擔。
    事實及理由
一、上訴人主張：上訴人為門牌台北市○○街20巷15號4樓房屋
    所有人。被上訴人則為門牌台北市○○街26巷16號4樓房屋
    所有人，按台北市○○街20巷13、15號及26巷14、16號房屋
    均為四層樓公寓，兩棟公寓相連，雖各有獨立大門，但進入
    大門後內部樓梯間空間相通，使用同一樓梯，頂樓平台亦相
    通，兩造所有之房屋位於同一層樓，大門相對。被上訴人將
    系爭二房屋共同壁間之水管堵塞，致原排水管線無法使用，
    被上訴人所為已不法侵害上訴人之權利，而回復原狀所需費
    用為新台幣（下同）18萬元，爰依據侵權行為之法律關係請
    求被上訴人賠償。
二、被上訴人則以：系爭房屋屋齡有2、30年，上訴人所有房屋
    及公共排水管堵塞，與被上訴人行為無關，上訴人無法舉證
    證明係被上訴人所造成。況且，被上訴人所有之房屋屋內水
    管不通，也只好改裝明管等語置辯。
三、上訴人於原審反訴聲明被上訴人應給付上訴人18萬元，及自
    93年11月11日起至清償日止，按年息百分之5計算之利息。
    被上訴人於原審聲明反訴駁回。原審判決駁回上訴人反訴之
    請求，上訴人不服提起上訴，於本院上訴聲明原判決關於反
    訴部分廢棄。被上訴人應給付上訴人18萬元，及自93年11月
    11 日起至清償日止，按年息百分之5計算之利息。被上訴人
    於本院答辯聲明上訴駁回。
四、上訴人主張上訴人為門牌台北市○○街20巷15號4樓房屋所
    有人。被上訴人則為門牌台北市○○街26巷16號4樓房屋所
    有人，為被上訴人所不爭執，堪信為真實。又台北市○○街
    20巷13、15號及26巷14、16號房屋為四層樓公寓，兩棟公寓
    相連，雖各有獨立大門，但進入大門後內部樓梯間空間相通
    ，使用同一樓梯，頂樓平台亦相通，兩造所有之房屋位於同
    一層樓，大門相對。亦有勘驗筆錄附於原審卷可稽。茲兩造
    所爭執者為系爭房屋共同壁間之排水管遭堵塞，是否係被上
    訴人所造成？茲詳述如下：
五、按因故意或過失，不法侵害他人之權利者，負損害賠償責任
    ，固為民法第184條第1項前段所明定，惟主張權利受侵害之
    人，應就其權利係因他方之故意或過失所致一節，負舉證之
    責，若原告先不能舉證，以證實自己主張之事實為真實，則
    被告就其抗辯事實即令不能舉證，或其所舉證據尚有疵累，
    亦應駁回原告之請求。最高法院17年上字第917號著有判例
    可資參照。上訴人主張系爭房屋共同壁間之排水管遭堵塞，
    係被上訴人所造成，致原有排水管線無法使用，並致上訴人
    所有之房屋廚房排水管不通云云。被上訴人則抗辯上訴人所
    有房屋排水管不通情形，並非係因其故意或過失行為所造成
    。經查：
（一）證人丙○○於本院94年8月29日準備程序時證稱：我店裡
      師傅有到被上訴人台北市○○街26巷16號4樓房屋通水管
      ，依我的經驗，幫忙通水管會通到別人家裡的可能性很低
      ，要看通的長度。上訴人提出照片上鋼絲，不像是我的鋼
      絲，我的鋼絲有接頭，但照片中鋼絲沒有接頭，而且以我
      本人及教師傅通水管時，不會讓鋼絲扭在一起，如果扭在
      一起就沒有辦法通了。縱使通水管有可能通到對方陽台，
      但鋼絲也不會伸出來太多等語。依丙○○上開證述被上訴
      人通水管將鋼絲通至上訴人廚房可能性很低，且依上訴人
      提供照片所示，遺留在上訴人廚房鋼絲長度很長，與丙○
      ○所述一般鋼絲通至他人房屋伸出來不多之情形並不符合
      ，而照片所示之鋼絲並非證人所有及使用之鋼絲。是無法
      證明係因被上訴人通水管將鋼絲通至上訴人廚房而造成共
      同管線堵塞。
（二）證人陳清進於本院94年8月1日準備程序時證稱：我有去看
      上訴人房屋及共同壁，當時上訴人廚房水管堵塞都是水要
      我去看，我去看時被上訴人並沒有在施工，也沒有看到鋼
      絲從上訴人廚房伸出來，當時我認為水管沒有辦法通，所
      以要修理，實際上那裡堵住我也不知道等語。依證人陳清
      進證詞亦無法證明共同管道及上訴人廚房無法排水係被上
      訴人所造成。
（三）依據台灣區水管工程工業同業公會94年10月24日台區水管
      會新字第94388號函暨鑑定報告書記載系爭房屋共同壁間
      之排水管遭堵塞，依工程慣例施工法共用排水管之配管另
      件大多採用（1）斜Ｔ或順Ｔ另件，（2）排氣配管大多用
      十字Ｔ或正Ｔ，如採用（1）另件施工，上訴人所提之示
      意圖之2較不可能。如採用（2）另件施工有可能如示意圖
      3。以工程經驗來說排水管20幾年前會通，近兩年才不通
      ，現在又用通管機強力推動通管還是不通，這可能是管內
      有水泥塊或石塊及其他飛來物掉進管內才會堵塞，合理的
      懷疑屋頂加建物及舖設水泥地面所施工之碎料、水泥水是
      否有完全處理完畢，如未妥善處理掉入管內，將導致這次
      管路堵塞的禍首。台北市○○街20巷15號4樓（上訴人所
      有）房屋屋頂加建物四周舖設之10公分凹凸不平水泥應全
      部打除讓屋頂回復原有洩水坡度，水流才會暢通不再蓄積
      等語。依上開鑑定結果亦無法證明被上訴人有造成共同管
      道堵塞及上訴人廚房排水不通。另上訴人雖提出系爭房屋
      之管線照片為證，然以該等照片，並不能說明排水管不通
      之原因，該等排水管不通究否因被上訴人之故意或過失行
      為所致，難認已得到證明。準此，上訴人主張被上訴人造
      成共同管道堵塞及上訴人廚房排水不良亦無可取。上訴人
      既無法舉證證明被上訴人有侵權行為，揆諸前揭說明，上
      訴人主張委無可採。至於上訴人聲請再鑑定被上訴人屋頂
      地板墊高、增建磚牆外緣地板墊高造成排水不良，因與共
      同排水管堵塞之原因無涉，而無再鑑定必要，應予駁回，
      併此敘明。
六、綜上所述，本件上訴人主張被上訴人將共同排水管堵塞造成
    上訴人房屋無法排水並不足採，被上訴人抗辯共同排水管不
    通與其無關尚屬可信。從而，上訴人主張本於侵權行為之法
    律關係，請求被上訴人給付上訴人18萬元，及自93年11月11
    日起至清償日止，按年息百分之5計算之利息為無理由，不
    應准許。原審為上訴人敗訴之判決，並無不合。上訴意旨指
    摘原判決不當，求予廢棄改判，為無理由，應予駁回。
七、據上論結，本件上訴為無理由，依民事訴訟法第436條之1第
    3項、第449條第1項、第78條，判決如主文。
中    華    民    國    95    年    1    月     3     日
                 民事第四庭    審判長法  官  林麗玲
                                     法  官  劉又菁
                                     法  官  薛中興
以上正本係照原本作成
不得上訴
中    華    民    國    95    年    1    月     3     日
                                      書記官  薛德芬


司法院資訊處製作；財團法人民間司法改革基金會備份。
